【裁判字號】    91,訴,1298
【裁判日期】    920829
【裁判案由】    毒品危害防制條例
【裁判全文】
臺灣高雄地方法院刑事判決                        九十一年度訴字第一二九八號
    公  訴  人  臺灣高雄地方法院檢察署檢察官
    被      告  甲○○
    指定辯護人  本院公設辯護人己○○
右列被告因毒品危害防制條例案件，經檢察官提起公訴（九十年度偵字第二二二一號
），本院判決如左：
    主  文
甲○○無罪。
    理  由
一、公訴意旨略以：
（一）被告甲○○基於轉讓第一級毒品海洛因之犯意，於民國九十年十一月二十三日
      下午一時許，在高雄縣大樹鄉九堂村某天橋下，無償轉讓第一級毒品海洛因少
      量予丁○○施用。
（二）被告甲○○意圖營利，基於販賣第一級毒品海洛因之概括犯意，自九十年九月
      間起至同年十一月中旬間止，以每次新台幣（下同）五百元至一千元不等之代
      價，在高雄縣大樹鄉九堂村附近之城隍廟前之巷弄內，販賣第一級毒品海洛因
      予辛○○約十餘次。
（三）被告甲○○與不詳姓名綽號「黑人」之成年男子，意圖營利，共同基於販賣第
      一級毒品海洛因之概括犯意聯絡，由黑人負責尋找販賣管道，聯絡販賣毒品之
      價金、收取代價及交付毒品之地點等事宜，由被告甲○○負責將海洛因送至約
      定地點，自九十年八月間起，由黑人聯繫以每次五百元之代價，販賣第一級毒
      品海洛因予戊○○，並收取新台幣五百元之代價後，由被告甲○○將海洛因交
      付戊○○。嗣黑人與被告甲○○復以上開方式，於九十一年十一月二十三日下
      午三時許，在高雄縣大樹鄉○○村○路巷內譙伯公公園廟旁，由黑人向戊○○
      收取五百元之代價後，黑人將一包海洛因交予被告甲○○，由被告王隆盛交付
      戊○○後，為警當場查獲，並扣得海洛因共計三十五包（驗後淨重一點二六公
      克）。因認被告甲○○涉犯毒品危害防制條例第四條第一項之販賣第一級毒品
      及同法第八條之轉讓第一級毒品罪嫌等語。
二、犯罪事實應依證據認定之，無證據不得推定其犯罪事實，又不能證明被告犯罪或
    其行為不罰者，應諭知無罪之判決，刑事訴訟法第一百五十四條、第三百零一條
    第一項分別定有明文。又在訴訟上用以證明事實之證據，須於通常一般之人均不
    致於有所懷疑，而得確信其為真實之程度者，始得據以為有罪之認定；倘其證明
尚未達到此一程度，而有合理之懷疑存在，致使無從為有罪之確信時，即應為無
    罪之判決（最高法院七十六年度台上字第四九八六號判例意旨參照）。末按刑事
    訴訟之目的固重在發見實體真實，其手段則應合法正當，以保障人權。依刑事訴
    訟法第二百二十九條至第二百三十一條之規定，司法警察（官）固有調查犯罪嫌
    疑人犯罪情形及蒐集證據之職權，而得詢問犯罪嫌疑人，惟依同法第一百條之二
    準用同法第一百條之一第一項之規定，司法警察（官）詢問犯罪嫌疑人，除有急
    迫情況且經記明筆錄者外，應全程連續錄音；必要時，並應全程連續錄影。考其
    立法目的，在於建立詢問筆錄之公信力，並擔保詢問程序之合法正當；亦即在於
    擔保犯罪嫌疑人對於詢問之陳述係出於自由意思及筆錄所載內容與其陳述相符。
    故司法警察（官）詢問犯罪嫌疑人如違背上開規定，其所取得之供述筆錄，究竟
    有無證據能力，原應審酌司法警察（官）違背該法定程序之主觀意圖、客觀情節
    、侵害犯罪嫌疑人權益之輕重、對犯罪嫌疑人在訴訟上防禦不利益之程度，以及
    該犯罪所生之危害，暨禁止使用該證據對於抑制違法蒐證之效果，及司法警察（
    官）如依法定程序有無發現該證據之必然性等情形，本於人權保障與社會安全之
    均衡維護精神，依比例原則，具體認定之（最高法院八十八年度台上字第五七六
    二號判決意旨可資參照）。
三、公訴人認被告甲○○涉犯上開犯行無非係以證人丁○○、戊○○、辛○○及查獲
    員警庚○○之證述，另有扣案之海洛因毒品三十五包為據，訊據被告甲○○堅決
    否認有公訴人所指之犯行，辯稱：被查獲當日在高雄縣大樹鄉○○村○路巷內譙
    伯公公園廟旁係向綽號「黑仔」之人購買毒品，並無販賣毒品或轉讓毒品之行為
    ，且扣案在信封袋內之毒品三十四小包亦非其所有等語。經查：
    （一）被告甲○○涉犯毒品危害防制條例第八條第一項轉讓第一級毒品海洛因部
          分：公訴人認被告王隆盛於九十年十一月二十三日下午一時許，在高雄縣
          大樹鄉九堂村某天橋下無償轉讓第一級毒品海洛因予丁○○一次，無非係
          以證人丁○○迭於警偵訊證述在卷為據，然查：證人丁○○於本院審理改
          口證述被告王隆盛未曾轉讓第一級毒品海洛因供其施用等語（參見九十二
          年二月二十一日審判筆錄），證人丁○○前後供述即有不一，此外，證人
          丁○○於警訊證述只見過被告甲○○二至三次，並未相熟等語（參見偵查
          卷第六十八頁反面），衡諸常情，海洛因在吸毒者間乃係不易取得、價值
          昂貴之物品，證人丁○○與被告不相熟之情況下，被告是否可能無償提供
          海洛因供證人丁○○施用，實非無疑，此外，被告雖於警訊時坦承：「我
          有提供一小包海洛因予丙○○、丁○○使用，我在九十年十一月二十三日
          在高雄縣大樹鄉大樹國中就交給丙○○」等情，惟此為證人丙○○迭於警
          訊及本院審理時均否認有此事實（參見偵查卷第七十頁反面及本院九十二
          年三月六日審判筆錄），且被告上開於警訊之自白，亦與證人丁○○於警
          訊中證述係被告係在高雄縣大樹鄉九堂村某天橋下親自提供海洛因供其施
          用，施用時並無其他人在場等情有違，是以，被告於警訊之自白並無其他
          補強證據擔保其真實性，加以公訴人所舉惟一證人丁○○於本院審理時，
          亦翻異前揭，否認被告有轉讓毒品之行為，故證人丁○○前揭警訊及偵查
          時供詞之真實性即非無疑，自無法僅執此一證人之證述遽為不利被告之認
          定。
    （二）被告甲○○涉犯毒品危害防制條例第四條第一項販賣第一級毒品予辛○○
      部分：
        １、公訴人認被告甲○○自九十年九月間起至同年十一月中旬止，在高雄縣
            大樹鄉九堂村附近城隍廟前，連續以每次五百元至一千元之代價販賣第
            一級毒品海洛因予辛○○十餘次，無非係以辛○○之證述為據。按唯一
            證人之供述證據，仍需有其他必要之證據加予補強，以擔保其證言之真
            實性，否則其證詞既無從因與補強證據相互利用，使犯罪事實獲得確信
            ，即難僅以該證人之證言為被告不利之認定（最高法院八十二年度臺上
            字第四一三○號、第一五四五號判決意旨參照）。又按施用或持有甲基
            安非他命者所稱其向某人買受安非他命之指證，不得作為有罪判決之唯
            一證據，仍須調查其他必要之證據，況施用或持有毒品者，其供出毒品
            來源因而破獲者，得減輕其刑，毒品危害防制條例第十七條定有明文，
            從而施用或持有毒品者之指證，其真實性有待其他必要之證據加以補強
            ，最高法院八十七年度臺上字第三四七二號判決及八十九年度臺上字第
            三四六八號判決意旨可資參照。
        ２、證人辛○○於警訊時證述：「我與乙○○今二十三日共向甲○○購買海
            洛因二次，每次購買一小包，代價五百元正」、「第一次是於九十年十
            二月二十三日中午十二時左右，在高雄縣大樹鄉○○○村○路巷附近的
            城隍廟前，我先交付新台幣五百元予甲○○，然後甲○○直接用手將海
            洛因交付予我手中，第二次十一月二十三日下午二時三十分左右，在高
            雄縣大樹鄉九堂村附近涵洞出來的廟前，我也先將新台幣五百元交付王
            盛隆後，他就直接用手將海洛因交至我手中，這兩次交易都是我男朋友
            乙○○用機車載我至交易地點，且購買海洛因的錢都是我和乙○○一起
            出資的」、「經我當場指認甲○○就是綽號陸仔的男子，也是今日向他
            購買海洛因之人無訛，除了今二十三日向他購買兩次海洛因外，以前曾
            向陸仔購買過海洛因，購買海洛因多次，次數我不清楚」等語（參見偵
            查卷第七十二頁、第七十三頁），復於偵查中證述自九十年九月起至同
            年十一月中旬向被告買過十至二十次海洛因等語（參見偵查卷第四十六
            頁反面），然查：證人辛○○於本院審理時改口證稱並未曾向被告購買
            第一級毒品海洛因，而係向綽號鳳梨之人購買等語（參見本院九十二年
            二月二十一日審判筆錄），且證人辛○○於本院審理九十一年度訴字第
            二六五五號張志豐被訴違反毒品危害防制條例案件中，亦曾於警訊時供
            述在九十年十一月間曾向張志豐購買第一級毒品海洛因二十至三十次，
            復於本院審理時另改口證述係向綽號鳳梨之人購買，此經本院函調上開
            案件卷宗核閱屬實，並有本院九十一年度訴字第二六五五號判決書一份
            在卷可稽，故證人辛○○在同一時期究竟係何人購買海洛因毒品供述即
            有不一。
        ３、而證人乙○○亦迭於警訊及本院審理時均否認有和證人辛○○一同向被
            告購買海洛因毒品乙節（參見偵查卷第七十七頁反面及本院九十二年九
            十二年三月六日審判筆錄），亦與證人辛○○於警訊所述情節有所不符
            ，此外，證人辛○○於警訊時證述被查獲當時有先交五百元予被告購買
            毒品等情，然被告身上並無查獲任何金錢，此有高雄市政府警察局苓雅
            分局福德二路派出所扣押物品目錄一份在卷足憑，故證人辛○○上開所
            述亦非無疑。另被告迭於警偵訊及本院審理時均否認有販賣毒品予羅春
            彥，而證人辛○○並無其他補強證據以加強真實性，反而證述內容具有
            上述瑕疵，揆諸上開判決意旨，自不得以此唯一證人之供述證據作為不
            利被告之認定。
     （三）被告甲○○涉犯毒品危害防制條例第四條第一項販賣第一級毒品予陳明
           得部分：
        １、公訴人認定被告販賣海洛因予戊○○無非係以證人戊○○、庚○○之證
            述及扣案之毒品為據，然被告堅決否認有販賣第一級毒品海洛因予陳明
            得，而證人戊○○於警訊係證述：「我於九十年十一月二十三日下午二
            時五十分許騎乘ＤＫＢ─九一九號輕機車至高縣大樹鄉○○○村○路巷
            內譙伯公廟旁向甲○○購買四號仔毒品海洛因一小包價值現金五百元‧
            ‧‧」、「我與他（指被告）見過一、二次面我不知他年籍，無法連絡
            ，沒有與他發生糾紛或結怨，我都前往高縣大樹鄉九曲堂村附近找他（
            指被告），我向他（指被告）購買一次」等語（參見偵查卷第六十二頁
            反面及第六十三頁），復於第一、二次偵訊時即改口證述查獲當日係向
            綽號黑仔之人購買毒品等語（參見偵查卷第十四頁反面及第二十八頁）
            ，另於第三次偵訊時復又改口稱查獲當日未向被告購買，係向綽號黑仔
            之人購買，但在九十年八、九月間有向被告購買海洛因毒品一次，方式
            係先向黑仔之人聯絡，並交付五百元，而由黑仔叫被告拿毒品給我等情
            （參見偵查卷第四十七頁），惟證人戊○○於本院審理時證述：「被查
            獲當日係因毒癮發作要去買毒品，沒有先跟那個人約，剛好遇到被告」
            等語（參見本院九十二年三月六日審判筆錄），證人戊○○於警、偵訊
            及本院審理時數次證述均不一致，而所謂於九十年八、九月間被告有販
            賣海洛因毒品一次予證人戊○○，亦無其他補強證據可供查證以擔保真
            實性，且若依證人戊○○於警訊時之證述有交付五百元予被告作為購買
            毒品之代價，惟被告為警查獲時身上並未有扣得任何金錢，已如上述，
            此部分之證述即有不實。
        ２、而證人即當日查獲之員警庚○○於本院審理時證述於查獲當日確有一名
            被告所稱黑仔之人開跑掉，現場並未看到證人戊○○是否有交錢給被告
            等語（參見本院九十二年四月十日審判筆錄），且經本院實地勘驗被告
            為警查獲之地點即高雄縣大樹鄉○○村○路巷內譙伯公公園廟，證人葉
            志盛證述證人戊○○係與綽號黑仔之人大約同時間抵達該公園廟前廣場
            ，當時被告已先到達與丙○○、丁○○在該廟後方相聚，被告見黑仔到
            達後即向土地公廟前廣場移動，隨即被告與戊○○到土地廟後方交談等
            情（參見本院九十二年八月十三日勘驗筆錄），依證人庚○○上開證述
            ，並未排除被告與證人戊○○確係同時向綽號黑仔購買海洛因毒品之可
            能性，且依公訴人認定被告販賣毒品之模式，係由綽號黑仔之人聯絡販
            賣毒品之價金、收取代價及交付毒品之地點，由被告負責將海洛因送至
            約定地點乙節，惟依證人庚○○所證述查獲情節，綽號黑仔、證人陳明
            得與被告均有出現於查獲現場，顯與公訴人所認定被告販賣毒品之模式
            有違。
        ３、此外，扣案之毒品即信封內之海洛因三十四小包，被告雖於警訊中坦承
            為其所有，但本院依職權勘驗警訊錄音帶，發現該警訊錄音帶Ｂ面播放
            約五分鐘後，警方錄音即中斷，後又繼續錄音，警方有訊問鐵路旁查獲
            毒品幾十包係何人所有，當日係何人跳去鐵路旁，被告答稱不知何人所
            有，只有在煙盒內查獲之海洛因一包為其所有，當時係丙○○跳下等語
            ，隨後錄音又中斷等情，此有本院勘驗筆錄一份在卷可查，依前開說明
            ，警方依法應連續錄音，雖未連續錄音其警訊筆錄並非當然無證據能力
            ，但被告於警訊時確有供述扣案毒品三十四小包非其所有，此部分之陳
            述警訊筆錄確有漏載，因此，被告雖未抗辯該警訊筆錄係出不自由意志
            下所供述，因認該警訊筆錄具有證據能力，但被告於警訊中亦確有否認
            扣案毒品三十四小包為其所有，是以，被告雖事後於警訊中又自白扣案
            之三十四小包海洛因毒品為其所有，是否屬實仍有疑義。被告於偵訊及
            本院審理時均否認警方於查獲現場鐵路旁所扣得信封內毒品三十四小包
            為其所有，證人庚○○雖於偵查中證述有看到係被告將信封丟棄在鐵路
            旁等語（參見偵查卷第四十五頁反面），然在本院現場勘驗時證人葉志
            盛復又改口稱並未注意該信封是否為被告所丟棄等語，依證人庚○○埋
            伏地點與被告遭逮捕之地點相隔約五十公尺，中間視距亦無障礙物，此
            有本院勘驗筆錄及照片四幀在卷可稽，若被告確有丟棄毒品之動作，證
            人庚○○應可一望即知，但證人庚○○確未注意被告有丟棄毒品之行為
            ，且當時跳下圍牆者乃證人丙○○，扣案之信封內毒品海洛因三十四小
            包係在丙○○跳下地點旁被查扣，亦據證人庚○○證述綦詳，此外上開
            毒品警方亦無認定係屬何人所有，故於扣押物品目錄表亦記載為丙○○
            、丁○○、甲○○所有，此有高雄市政府警察局苓雅分局福德二路派出
            所扣押物品目錄一份在卷足憑，是以，扣案之海洛因毒品三十四小包是
            否屬於被告所有亦非無疑。
四、按證人或因本身涉嫌毒品危害防制條例罪嫌，為脫卸本身之罪責，或邀供出來源
    可獲減刑之寬典，其證言非惟關涉本身利益，與被告利益衝突，並極易因個人恩
    怨好惡及外界之影響而為不實之指述，因此證人之證言，自應詳究其對此親歷之
    事實，供述有無矛盾瑕疵，或與情理有悖之處，以定證言本身在證據價值上之可
    信度；此外，尚須有補強證據足以證明其供述與事實相符，始足以為被告犯罪事
    實之認定，有前開最高法院判決意旨可供參考。公訴人依上開證人之供述及扣案
    之毒品作為有罪之認定，而上開供述具有前開所述之瑕疵，且而扣案之毒品海洛
    因三十四小包，是否確實屬實被告所有亦非無疑，此外並無其他補強證據足認被
    告確有公訴人所指之犯行，本院復查無其他積極切確之證據足資證明被告有何違
    反毒品危害防制條例第四條第一項之販賣第一級毒品罪及同條例第八條第一項轉
    讓第一級毒品犯行，揆諸前揭判例之意旨，既不能證明被告犯罪，自應依法為被
    告無罪判決之諭知。
據上論斷，應依刑事訴訟法第三百零一條第一項，判決如主文。
本案經檢察官郭昭吟到庭執行職務。
中      華      民      國     九十二   年      八    月     二十九     日
                                        台灣高雄地方法院刑事庭
                                            法  官  廖建瑜
右正本證明與原本無異。
如不服本判決，應於判決送達後十日內，向本院提出上訴狀。
                                            書記官  王翌翔
中      華      民      國     九十二   年      八    月     二十九     日


司法院資訊處製作；財團法人民間司法改革基金會備份。
